最高法院刑事判決　　　　　　　　　　　　　　　九十一年度台上字第六五八八號
　　上　訴　人　甲○○
右上訴人因違反毒品危害防制條例案件，不服台灣高等法院中華民國八十九年八月十
五日第二審判決（八十九年度上訴字第一０二０號，起訴案號：台灣板橋地方法院檢
察署八十八年度偵字第二五一八號），提起上訴，本院判決如左：
    主  文
原判決撤銷，發回台灣高等法院。
    理  由
本件原判決認定上訴人甲○○明知安非他命係第二級毒品，不得轉讓，仍基於概括之
犯意，先後於民國八十八年一月五日、十日，在台北縣板橋市○○街一０九巷二八弄
六之二號三樓施文彬住處，將市價均約值新台幣（下同）一千元之第二級毒品安非他
命無償提供施文彬施用，而轉讓安非他命。至八十八年一月二十三日下午一時許，在
板橋市○○街、大同街口為警查獲等情。因而將第一審諭知上訴人無罪之判決撤銷，
改判論處上訴人連續轉讓第二級毒品罪刑，固非無見。
惟查：(一)、訊問被告應先告知犯罪嫌疑及所犯所有罪名。罪名經告知後，認為應變更
者，應再告知。刑事訴訟法第九十五條第一款規定甚明。此項規定。旨在使被告得以
充分行使防禦權，以達刑事訴訟為發見真實，並兼顧程序之公正。故被告縱經合法傳
喚未到場，然其辯護人到場時，亦應同樣踐行此項告知之程序，使辯護人得以充分為
被告行使防禦權，始符合法律之規定。本件上訴人涉犯販賣第二級毒品罪，經檢察官
提起公訴，嗣經第一審判決諭知無罪，雖檢察官上訴第二審後，上訴人始終未到場，
但既經法院指定莊守禮律師為其辯護人，則對於上訴人應踐行之訴訟程序，如上訴人
經合法傳喚未到庭，無從對其踐行告知之程序，自應對其辯護人為之。乃原審於審判
期日，上訴人固經合法傳喚未到庭，然其辯護人既已到庭，竟未踐行告知之程序，即
變更檢察官起訴上訴人販賣第二級毒品之罪名，論處上訴人轉讓第二級毒品罪刑，其
訴訟程序，自屬違背法令。(二)、原判決認定上訴人有連續轉讓第二級毒品之事實，係
以上訴人在警訊所供：「我給他（指施文彬）二次安非他命，但皆沒有向他收取任何
錢。」，及施文彬在警訊指認上訴人供稱：「向上訴人購買安非他命，每次一千元，
第一次於八十八年一月五日，第二次八十八年一月十日，二次都是上訴人（綽號阿財
）送到板橋市○○街一０九巷二八弄六之二號三樓。」等語為主要論據。然施文彬既
供稱係每次以一千元之價格向上訴人購買安非他命，而上訴人固否認有向施文彬索取
代價，但安非他命得來不易，上訴人每次無償提供約值一千元之安非他命予施文彬之
動機為何？施文彬如係無償取得安非他命，何以在警訊供稱係每次以一千元之代價購
買？原審未深入調查，以發見真實，遽以推測之詞，謂上訴人與施文彬同住一處，應
有交情為由，認上訴人係無償提供安非他命予施文彬，其論斷亦有可議。上訴意旨指
摘原判決不當，非無理由，應認有撤銷發回更審之原因。
據上論結，應依刑事訴訟法第三百九十七條、第四百零一條，判決如主文。
中      華      民      國    九十一    年     十一     月    二十一    日
                              最高法院刑事第八庭
                                  審判長法官  莊  登  照
                                        法官  洪  明  輝
                                        法官  黃  一  鑫
                                        法官  魏  新  和
                                        法官  林  秀  夫
      右正本證明與原本無異
                                              書  記  官
中      華      民      國    九十一    年     十一     月    二十七    日
